最高法院刑事判決　　　　　　　　　　　　　　　八十八年度台上字第二九五○號
　　上　訴　人　甲○○
右上訴人因走私案件，不服台灣高等法院高雄分院中華民國八十八年三月三十一日第
二審判決（八十八年度上訴字第一一八號，起訴案號：台灣高雄地方法院檢察署八十
七年度偵字第一六四八號），提起上訴，本院判決如左：
    主  文
原判決撤銷，發回台灣高等法院高雄分院。
    理  由
本件原判決認定上訴人甲○○明知他人走私進口未貼專賣憑證之未稅洋菸不得銷售、
販賣，仍基於概括犯意，自民國八十七年一月初，向綽號阿明及其他不詳成年人，以
每條新台幣（下同）二百六十元購入大衛杜夫牌、七星牌二百五十元、ＰＥＡＣＥ牌
四百元、ＣＡＲＴＩＥＲ牌二百三十元、三五牌二百五十元、峰牌及百樂門牌不詳價
格，購入未貼專賣憑證之未稅洋菸後，復以大衛杜夫牌洋菸每條二百六十五元、七星
牌每條二百五十五元、ＰＥＡＣＥ牌每條五百零五元、ＣＡＲＴＩＥＲ牌每條二百三
十五元、三五牌每條二百五十五元、百樂門牌、峰牌以不詳之價額，連續在其高雄市
○○路六三五巷廿五號住處，銷售他人走私進口逾公告數額之未貼專賣憑證洋菸予不
特定人，嗣於同年一月十二日十三時許，在上開住處為警搜索查獲。並扣得未稅洋菸
大衛杜夫牌一千一百四十包、百樂門牌一千五百包、七星牌一千零八十包、峰牌七百
包、ＰＥＡＣＥ牌五百二十包、ＣＡＲＴＩＥＲ牌三百五十包、三五牌二百九十包（
完稅價格計十一萬零七百六十五元）等情，因而維持第一審依想像競合關係從一重論
處上訴人銷售私運管制物品進口逾公告數額罪刑（累犯），駁回上訴人在第二審之上
訴，固非無見。
惟查：懲治走私條例第二條之一第一項所規定運送、銷售或藏匿前條第一項之走私物
品罪，係以運送、銷售、藏匿前條第一項（即同條例第二條第一項）之走私物品為其
要件。其犯罪之是否成立，以所運送、銷售、藏匿者是否為上開條例第二條第一項之
走私物品為斷，而洋菸係懲治走私條例公告管制物品項目及其數額丙項之管制進口物
品，必一次私運進口之總額由海關照緝獲時之完稅價格計算，超過十萬元者，始屬同
條例第二條第一項之走私物品，其有為銷售者，方得論以銷售走私物品罪，與銷售時
之數額無關。原判決認定上訴人明知他人走私進口未貼專賣憑證之未稅洋菸不得銷售
、販賣，基於概括犯意，自八十七年一月初，向綽號阿明及其他不詳成年人，販入洋
菸後銷售，於理由中則以，上訴人於警訊中已供扣案之未稅洋菸係其所有，於偵查中
亦供，有的向阿明買的，有的是旅行團帶回，因而認上訴人所辯扣案洋菸除其中七星
牌八十包、大衛杜夫牌一百六十包為其所有外，餘均係阿明者所寄放云云不足採，上
開洋菸應屬上訴人所有無疑，而其完稅價格為十一萬七百六十五元，據以認定上訴人
有銷售走私物品及販賣未貼憑證之菸類犯行，依此，原判決係採上訴人偵查中之供述
，認定上訴人係向阿明及其他不詳姓名之人販入未稅洋菸，又似以所販入之未稅洋菸
被查獲時之完稅價格已逾十萬元，為認定上訴人明知所販入者係屬他人走私進口之物
品，揆之上開說明，已難謂適法。究竟上訴人銷售之洋菸，是否為他人一次私運進口
，且其總額由海關照緝獲時之完稅價格計算已超過十萬元，而屬走私進口物品﹖原判
決未明白審認，並敘明所憑之證據及認定之理由，即遽論以銷售走私物品罪，自有可
議。上訴意旨據以指摘原判決不當，非無理由，應認有撤銷發回更審之原因。
據上論結，應依刑事訴訟法第三百九十七條、第四百零一條，判決如主文。
中      華      民      國    八十八    年      六      月      九      日
                              最高法院刑事第二庭
                                  審判長法官  莊  來  成
                                        法官  呂  潮  澤
                                        法官  謝  俊  雄
                                        法官  白  文  漳
                                        法官  蘇  振  堂
      右正本證明與原本無異
                                              書  記  官
中      華      民      國    八十八    年      六      月      十      日
